【裁判字號】    98,訴,257
【裁判日期】    990211
【裁判案由】    偽造有價證券
【裁判全文】
臺灣臺東地方法院刑事判決               98年度訴字第257號
公  訴  人  臺灣臺東地方法院檢察署檢察官
被      告  乙○○
指定辯護人  王丕衍律師(本院指定義務辯護律師)
上列被告因偽造有價證券案件，經檢察官提起公訴（98年度偵字
第1684號），本院判決如下：
    主  文
乙○○意圖供行使之用，而偽造有價證券，處有期徒刑壹年柒月
。緩刑肆年。偽造之支票壹紙(發票人：陳榮喜、付款人：中國
農民銀行臺東分行、受款人:無、票號：FAZ肆貳捌柒玖陸號、
帳號：壹伍柒壹肆號、發票日：玖拾捌年陸月拾壹日、面額：
新臺幣拾壹萬元)沒收之。
    犯罪事實
一、乙○○於民國98年5月1日上午9時許，在臺東縣臺東市上址
    住處內，竊取其父陳榮喜所有之空白支票6紙（付款人為中
    國農民銀行臺東分行，現為合作金庫商業銀行東臺東分行，
    帳號135710號，票號FAZ0000000至FAZ0000000號）及印章1
    個(此部分係屬親屬相盜，業據陳榮喜於偵查中撤回告訴，
    經臺灣臺東地方法院檢察署檢察官以98年度偵字第1684號為
    不起訴處分確定)，得手後復基於行使之目的，竟基於意圖
    供行使之用而偽造支票之犯意，未經陳榮喜之同意或授權，
    於98年5月10日，在上址住處內，盜用前開陳榮喜之印章，
    蓋用在前開所盜取之支票(票號:FAZ0000000號)上，以產生
    陳榮喜之印文，用以表示該支票之發票人為陳榮喜本人，並
    於該支票上偽填發票日、支票金額各為98年6月11日及新臺
    幣(下同)11萬元，又偽造委託上開付款人無條件支付之文義
    ，而擅自完成支票之法定發票行為，足以生損害於陳榮喜本
    人，並於同日基於行使偽造有價證券及詐欺取財之犯意，在
    屏東縣潮州鎮工寮內，向不知情之許志昌借款現金10萬元，
    並交付上開偽造之支票予許志昌後離去，嗣經許志昌取得上
    揭偽造之支票提示付款，發現該支票已掛失止付，始悉上情
    。
二、案經屏東縣政府警察局潮州分局報告臺灣臺東地方法院檢察
    署檢察官偵查起訴。
    理  由
一、按被告以外之人於審判外之言詞或書面陳述（即學理上所稱
    之「傳聞證據」），除法律有規定者外，不得作為證據（即
    學理上所稱之「傳聞法則」）。刑事訴訟法第159條第1項固
    有明文。惟按被告以外之人於審判外之陳述，雖不符刑事訴
    訟法第159條之1至之4之規定，而經當事人於審判程序同意
    作為證據，法院審酌該言詞陳述或書面陳述作成時之情況，
    認為適當者，亦得為證據；當事人、代理人或辯護人於法院
    調查證據時，知有第159條第1項不得為證據之情形，而未於
    言詞辯論終結前聲明異議者，視為有前項之同意，刑事訴訟
    法第159條之5定有明文。查本案以下所引用之被告以外之人
    於審判外之陳述，被告乙○○及其辯護人於本院準備程序中
    均表示同意作為本案證據使用，且迄於言詞辯論終結前，亦
    未就本院所調查之證據資料主張有刑事訴訟法第159條第1項
    不得為證據之情形，本院審酌該證據作成之情況，認均無不
    適當情事，依刑事訴訟法第159條之5第2項之規定，均有證
    據能力，合先敘明。
二、又起訴書所載被告另於98年5月間某日，盜用陳榮喜之印章
    在上址住處偽造票號為FAZ0000000號之支票，並持以向黃俊
    琪借款10萬元之部分，業據公訴人於本院準備程序中撤回起
    訴，有撤回起訴書一紙在卷可考，附此敘明。
三、上開犯罪事實欄所載犯行，迭據被告乙○○於警詢、偵查及
    本院審理中坦承不諱，並經證人即被害人陳榮喜、許志昌於
    警詢中指證明確，並有臺灣票據交換所臺東縣分所98年8月3
    日臺票東字第0091號函所附票據掛失止付通知書、遺失票據
    申報書、陳榮喜所有支票用專用章印文影本、票號FAZ00000
    00號支票影本各1紙附卷可證，核與被告自白相符，應甚明
    確，被告犯行洵堪認定。
四、被告乙○○意圖供行使之用，而偽造前揭發票人為陳榮喜之
    支票1紙，並基於交付行使之目的及詐欺取財之犯意，而持
    以向許志昌借款10萬元，核被告所為，係犯刑法第201條第1
    項之意圖供行使之用而偽造有價證券罪及同法第339條第1項
    之詐欺取財罪，公訴人僅論以刑法第201條第1項之意圖供行
    使之用而偽造有價證券罪，尚有誤會，應予補充。又被告係
    一行為同時觸犯行使偽造有價證券及詐欺取財二罪名，為想
    像競合犯，應從一重之行使偽造有價證券罪處斷。再其盜用
    陳榮喜之印章以產生印文，均為偽造有價證券之階段行為，
    皆不另論罪；又其偽造有價證券後復持以行使，行使有價證
    券之輕行為均應為偽造之重行為所吸收，僅論以一偽造有價
    證券罪。又按刑之量定，為求個案裁判之妥當性，法律固賦
    予法院裁量餘地，但此項裁量之行使，除應依刑法第57條規
    定，審酌行為人及其行為等一切情狀為整體之評價外，並應
    顧及比例原則，使罪刑均衡，輕重得宜，以契合社會及國民
    之法律感情。又犯罪之情狀顯可憫恕，認科以最低度刑仍嫌
    過重者，得酌量減輕其刑，刑法第59條定有明文。此所謂「
    情狀」，係指法官量刑時所應考量之各種情狀而言，在審酌
    個案時，遇有情輕法重之情形下，裁判者本即得適用刑法第
    59條之規定，以酌量減輕其刑，此經司法院大法官以釋字第
    263號解釋闡述至明。本院審酌被告所為之偽造有價證券犯
    行，應僅係財務週轉不靈，一時失慮而加以偽造，並持之交
    付行使而作為借款擔保之用，衡諸被告犯罪時並未掩飾身分
    ，最末之持票人猶得循線追討票款債務，其偽造支票之犯行
    ，對於金融交易秩序之危害尚屬輕微，且業已賠償被害人許
    志昌所有損失，並已得其父陳榮喜之原諒，而刑法第201 條
    第1項所定3年以上有期徒刑之法定刑，乃係基於有價證券之
    廣大流通性，如有偽造，勢將對以信用為基礎之金融交易秩
    序造成不可預估之嚴重損害，此與被告偽造支票僅係供作為
    借款擔保之用，二者殊非相當，本院權衡被告偽造支票之動
    機、犯罪情節及所生危險尚輕等情，與其所犯偽造有價證券
    罪名最輕本刑為3年以上有期徒刑之法定刑責，堪認有情輕
    法重，在客觀上足以引起一般之同情，尚值憫恕，縱令對其
    科以法定最低本刑，猶嫌過重，爰依刑法第59條之規定，就
    被告偽造有價證券犯行，酌量減輕其刑。又衡酌被告為圖一
    時之便，竟諉以他人名義偽造支票並持以行使，行為雖不可
    取，然念及被告未曾受有論罪科刑及執行之情形，此有臺灣
    高等法院被告前案紀錄表存卷可按，再參酌被告高中畢業之
    智識程度、生活狀況及已賠償被害人所有損失等一切情狀，
    量處如主文所示之刑。又被告前未曾因故意犯罪受有期徒刑
    以上刑之宣告，素行尚端，渠因一時失慮，偶罹刑章，經此
    偵審程序及刑之宣告後，當知所警惕，信無再犯之虞，且被
    告業已賠償被害人許志昌所有損失，有許志昌之清償證明1
    紙附卷可證，並得其父陳榮喜之宥恕，公訴人亦建請本院予
    被告自新之機會，本院認前開所宣告之刑，以暫不執行為適
    當，爰併宣告緩刑4年，以啟自新。末按偽造之有價證券，
    不問屬於犯人與否，沒收之，刑法第205條定有明文。查偽
    造之支票1紙，雖未經扣案，惟無積極證據證明確已滅失，
    仍應依刑法前揭規定，不問屬於犯人與否，皆宣告沒收之。
據上論斷，應依刑事訴訟法第299條第1項前段，刑法第201條第1
項、第339條第1項、第55條、第59條、第74條第1項第1款、第
205條，刑法施行法第1條之1第1項、第2項前段，判決如主文。
本案經檢察官甲○○到庭執行職務。
中    華    民    國    99    年    2    月    11    日
                  刑事第二庭    審判長法  官  李水源
                                      法  官  蔡慧雯
                                      法  官  林拔群
以上正本證明與原本無異。
如不服本判決應於收受送達後10日內向本院提出上訴書狀，並應
敘述具體理由；其未敘述上訴理由者，應於上訴期間屆滿後20日
內向本院補提理由書（均須按他造當事人之人數附繕本）。「切
勿逕送上級法院」。告訴人或被害人對於本判決如有不服，請書
具不服之理由狀，請求檢察官上訴者，其上訴期間之計算係以檢
察官收受判決正本之日期為準。
                                     書記官  鄭鈺瓊
中    華    民    國    99    年    2     月    11    日
附錄論罪科刑法條全文：
刑法第201條第1項：
意圖供行使之用，而偽造、變造公債票、公司股票或其他有價證
券者，處3年以上10年以下有期徒刑，得併科3千元以下罰金。
中華民國刑法第339條第1項：
意圖為自己或第三人不法之所有，以詐術使人將本人或第三人之
物交付者，處5年以下有期徒刑、拘役或科或併科1千元以下罰金
。

司法院資訊處製作；財團法人民間司法改革基金會備份。
